臺灣臺南地方法院新市簡易庭民事判決
111年度新小字第475號
原      告  洪健祐  

被      告  陳雨辰  

上列當事人間請求損害賠償事件，原告就本院111年度簡字第542
號竊盜等案件提起附帶民事訴訟，經本院刑事庭以111年度簡附
民字第30號裁定移送前來，本院於民國111年11月8日言詞辯論終
結，判決如下：
    主  文
被告應給付原告新臺幣肆萬零肆佰元，及自民國一百一十一年四
月二十八日起至清償日止，按週年利率百分之五計算之利息。
訴訟費用由被告負擔。
本判決得假執行。
    事實及理由
一、原告起訴主張：
  ㈠訴之聲明：
　⒈被告應給付原告新臺幣（下同）40,400元，及自起訴狀繕本
    送達翌日起至清償日止，按週年利率5％計算之利息。
　⒉請准供擔保宣告假執行。
  ㈡原告於民國110年12月11日12時許，代友人許淳信刷卡購買電
    腦，許淳信並於同日15時許，將購買電腦之金額以現金交付
    原告41,460元，原告將現金41,400元放入原告所有之黑色袋
    子（下稱系爭袋子）內，嗣原告花用系爭袋子內之1,000元
    後，於同日22時41分許至臺南市○○區○○路000號（大橋車站
    ）搭乘火車返家，並於搭車前不慎遺落系爭袋子。詎被告於
    110年12月12日5時59分許，在大橋車站拿取原告遺落在第2
    月台之系爭袋子（內有現金40,400元），致原告受有損害，
    故被告應賠償原告40,400元，爰依侵權行為之法律關係提起
    本件訴訟。
二、被告則以下列情詞資為抗辯：
  ㈠聲明：原告之訴駁回。
  ㈡我坐火車時看到系爭袋子，我撿到之後沒有打開，不知道裡
    面有錢，但我承認拿系爭袋子是不對的行為，我現在沒有能
    力給付原告40,400元。
三、本院得心證之理由：
  ㈠查被告於110年12月12日5時59分許，在臺南市○○區○○路000號
    （大橋車站），徒手拿取原告遺落在大橋車站第2月台之系
    爭袋子後據為己有，嗣將系爭袋子丟棄；被告因上開行為，
    經本院刑事庭於111年3月10日以111年度簡字第542號刑事判
    決，判處被告犯侵占離本人持有物罪，處罰金5,000元，如
    易服勞役，以1,000元折算1日確定等情，為被告所不爭執，
    復有大橋車站第2月台北端出入口監視器錄影畫面、本院111
    年度簡字第542號刑事判決可稽（警卷第14頁、本院卷第23-
    26頁），復經本院依職權調閱該案卷宗核閱無誤，堪認屬實
    。
  ㈡原告主張系爭袋子內裝有現金40,400元，該筆現金係其友人
    許淳信所給予，用以返還其先前代為刷卡購買電腦之金額，
    並經其花用後所剩餘，被告拿取系爭袋子後，將系爭袋子內
    之現金40,400元據為己有等情，惟為被告所否認，並以前詞
    置辯，經查：
　⒈原告主張上情，提出購買電腦之電子發票證明聯、信用卡刷
    卡存根為證（附民卷第9-11頁）。另證人許淳信於本院審理
    中具結證稱：我於110年12月11日中午，在臺南市北門路有
    委託原告刷卡代為購買整組電腦，刷卡金額4萬多元，因為
    我不會選購所以請原告陪同，我自己沒有信用卡，發票已經
    給原告，附民卷第9頁的發票是當時購買的發票，因為電腦
    下午才會拿到，我中午請原告吃飯時直接拿現金給原告，當
    天下午3點多拿到電腦，因為原告需要現金去繳款，而且刷
    卡可以賺紅利點數。後來原告隔1個禮拜打電話給我說錢掉
    在火車站，我應該是湊整數給41,460元等語（本院卷第60-6
    2頁）。經核證人許淳信上開證述，與原告之前開陳述及提
    出之電子發票證明聯、信用卡刷卡存根所載購買地點、時間
    及金額相符，且許淳信經具結作證，衡情應無甘冒偽證罪之
    風險，故意為不利被告之虛偽陳述之可能，是許淳信之證詞
    應為可採。綜合上開證據，足認系爭袋子內確實裝有許淳信
    給予並經原告花用剩餘之現金40,400元。
　⒉被告雖辯稱其拿取系爭袋子後，並未打開，不知道裡面有錢
    云云。惟衡諸常情，一般人拾獲包包、袋子等遺失物，應會
    打開查看裡面有無裝載物品，並交與員警或站務人員處理，
    然被告拾獲系爭袋子後，不循通常一般人熟知之程序送交員
    警或站務人員處理，逕自將系爭袋子取走，主觀上即有為自
    己不法所有之意圖，當會打開系爭袋子查看裡面是否裝有現
    金或值錢物品可供花用或變賣，卻抗辯未打開系爭袋子即任
    意丟棄，顯與常情有違，是其所辯，實不足採。被告於上開
    時、地取走系爭袋子時，系爭袋子內確實裝有現金40,400元
    ，則被告有侵占系爭黑色袋子內之現金40,400元之行為，應
    堪認定。
　㈢按因故意或過失，不法侵害他人之權利者，負損害賠償責任
    ，民法第184條第1項前段定有明文。查被告有侵占原告遺落
    之系爭黑色袋子及袋子內之現金40,400元之行為，業如前述
    ，原告因被告上開侵占行為而受有40,400元之損害，原告自
    得依前揭規定請求被告賠償40,400元。
四、綜上所述，原告依據侵權行為之法律關係，請求被告給付40
    ,400元，及自起訴狀繕本送達翌日即111年4月28日（附民卷
    第29頁）起至清償日止，按週年利率5％計算之利息，為有理
    由，應予准許。
五、本判決係適用小額訴訟程序所為被告敗訴之判決，依民事訴
    訟法第436條之20規定，爰依職權宣告假執行。原告聲請宣
    告假執行僅係促使本院職權之發動，本院自無庸為准駁之裁
    判，附此敘明。
六、訴訟費用負擔之依據：民事訴訟法第78條。
中　　華　　民　　國　　111 　年　　11　　月　　22　　日
                  新市簡易庭  法  官 陳尹捷
如不服本判決，應於送達後廿日內，向本庭（臺南市○市區○○路0
0號）提出上訴狀並表明上訴理由，如於本判決宣示後送達前提
起上訴者，應於判決送達後廿日內補提上訴理由書（須附繕本
）。
對於小額程序之第一審判決之上訴，非以其違背法令之理由，不
得為之。且上訴狀內應記載表明（一）原判決所違背之法令及其
具體內容。（二）依訴訟資料可認為原判決有違背法令之具體事
實者。
中　　華　　民　　國　　111 　年　　11　　月　　22　　日
                              書記官  吳佩芬